【裁判字號】    97,訴,876
【裁判日期】    971009
【裁判案由】    公共危險
【裁判全文】
臺灣桃園地方法院刑事判決               97年度訴字第876號
公  訴  人  臺灣桃園地方法院檢察署檢察官
被      告  乙○○
                    （現於臺灣桃園看守所羈押中）
指定辯護人  本院公設辯護人  陳瑞明
上列被告因公共危險案件，經檢察官提起公訴（97年度偵字第15
481 號），本院判決如下：
    主  文
乙○○故意以煤氣炸燬現供人使用之住宅，致生公共危險，未遂
，累犯，處有期徒刑參年捌月。打火機壹個沒收。
    事  實
一、乙○○前曾於民國82年間因違反肅清煙毒條例案件，經本院
    以82年度重訴字第39號判處無期徒刑，經其上訴臺灣高等法
    院，經臺灣高法法院以83年度重訴字第39號判處無期徒刑，
    復經其上訴，經最高法院將原判決撤銷發回臺灣高等法院，
    後經臺灣高法院以86年度重上更五字第179 號判處有期徒刑
    14年，其於87年2 月21日入監服刑，嗣經假釋付保護管束，
    假釋期滿，假釋未經撤銷，未執行之刑以已執行論（構成累
    犯）。詎其於97年7 月3 日晚間，在其位於桃園縣大溪鎮○
    ○路273 巷43弄51號之住處內，因尋找工作不易而喝酒解悶
    （未至心神喪失與精神耗弱），竟萌輕生之念，於同日晚上
    11時許，明知其母親甲○○居住於該處，該處係屬現供人使
    用之住宅，竟基於炸燬前述住宅之犯意，進入住處之廚房開
    啟瓦斯，使瓦斯逸漏，並將瓦斯管線拔起，且拖動瓦斯桶，
    復自身上口袋取出其所有之打火機1 個，引爆外洩之煤氣造
    成氣爆，致其住處廚房內天花板有受火熱燃燒及煙薰變色，
    並延燒廚房內之櫥櫃、瓦斯爐及窗簾等物（毀損部分未據告
    訴）之情形。甲○○因聽見聽見瓦斯爆炸聲音，遂急忙查看
    ，發現乙○○從廚房逃逸，甲○○先用水撲救火勢，並請附
    近民眾幫忙且報警，嗣因消防人員據報前往處理搶救，於前
    開房屋之結構體尚未達毀壞程度前撲滅火勢。
三、案經桃園縣警察局大溪分局報請臺灣桃園地方法院檢察署檢
    察官偵查起訴。
    理  由
壹、程序部分：
一、按被告以外之人於審判外之言詞或書面陳述，除法律有規定
    者外，不得作為證據，刑事訴訟法第159 條第1 項固定有明
    文。然被告以外之人於偵查中向檢察官所為之陳述，除顯有
    不可信之情況外，得為證據；被告以外之人於審判外之陳述
    ，雖不符同法第159 條之1 至之4 之規定，而經當事人於審
    判程序同意作為證據，法院審酌該言詞陳述或書面陳述作成
    時之情況，認為適當者，亦得為證據；又當事人、代理人或
    辯護人於法院調查證據時，知有第159 條第1 項不得為證據
    之情形，而未於言詞辯論終結前聲明異議者，視為有前項之
    同意，同法第159 條之1 第2 項、第159 條之5 亦分別定有
    明文。又刑事訴訟法第159 條之5 的立法意旨在於傳聞證據
    未經當事人之反對詰問予以核實，原則上先予排除。惟若當
    事人已放棄反對詰問權，於審判程序中表明同意該等傳聞證
    據可作為證據；或於言詞辯論終結前未聲明異議，基於尊重
    當事人對傳聞證據之處分權，及證據資料愈豐富，愈有助於
    真實發見之理念，上開傳聞證據亦均得資為證據。經查：關
    於證人甲○○於警詢中所為陳述，被告乙○○於本院行準備
    程序中已表示對上開證據之證據能力不爭執（見本院卷第26
    頁），且經本院於最後審理期日就上開警詢筆錄逐一提示並
    告以要旨，被告就此部分證據之證據能力亦均未聲明異議，
    本院審酌證人甲○○之證詞對認定犯罪事實之存否有其必要
    性，且上開言詞陳述作成時之情況，並無違法取供情形或其
    他程式上之瑕疵，引用其警詢中之陳述作為證據應屬適當認
    為以之為證據尚屬適當，依刑事訴訟法第159 條之5 之規定
    ，即具證據能力。
二、按被告之自白，非出於強暴、脅迫、利誘、詐欺、疲勞訊問
    、違法羈押或其他不正之方法，且與事實相符者，得為證據
    ，刑事訴訟法第156 條第1 項定有明文。被告乙○○並未抗
    辯其於警詢、檢察官偵查中及本院審理時之自白有非任意性
    之情形，本院亦查無明顯事證，有不正詢問之情，應認其自
    白具有任意性，且與事實相符（如下述）而有證據能力。
三、本件認定事實所引用之卷內其餘卷證資料（包含文書證據、
    物證等證據），並無證據證明係公務員違背法定程序所取得
    ，被告及其選任辯護人於審判程序中復未於言詞辯論終結前
    表示異議，且卷內之文書證據及物證等，亦無刑事訴訟法第
    159 條之4 之顯有不可信之情況與不得作為證據之情形，則
    依刑事訴訟法第159 條之5 之規定，本件認定事實所引用之
    所有文書證據、物證等證據，均有證據能力。
貳、實體方面：
(一)觀諸證人甲○○於警詢中證述：當時伊在臥室睡覺，突然聽
    到一聲巨響，趕快下床查看，發現聲音是廚房發出，伊一進
    去廚房就發現廚房著火，還有濃厚的瓦斯味，又當時伊進去
    廚房時，看見伊兒子乙○○從廚房跑出來，因為火勢有點大
    ，所以就趕緊用水去潑，並請附近的民眾過來幫忙滅火，且
    通知消防隊跟派出所，伊知道火是伊兒子放的，另伊損失櫥
    櫃及瓦斯爐等語歷歷（見97年度偵字第15481 號偵查卷宗第
    12至14頁），綜觀上開情詞，堪認被告乙○○確實有於前開
    時、地開啟瓦斯，使瓦斯逸漏，並持打火機引爆外洩之煤氣
    造成氣爆，且造成廚房內之櫥櫃等物損壞之情至明。
(二)佐以被告乙○○於警詢中自承：當天因為找不到工作，晚上
    又喝很多酒，心情不佳，所以就想要縱火自殺，於晚上11點
    多，在廚房將瓦斯桶打開後，用打火機點燃，結果就瓦斯氣
    爆，伊嚇到後就趕緊出門，又桃園縣大溪鎮○○路273 巷43
    弄51號該址係伊與母親所居住，伊點燃瓦斯時，家裡有伊跟
    母親在，當時伊母親正在睡覺等語不諱（見97年度偵字第15
    481 號偵查卷宗第6 至7 頁）；核與其於偵查中自白：當天
    晚上因為心情不好，在住處廚房內，用打火機點燃瓦斯桶，
    引爆時，伊母親跑出來就發現了等情大致相符一致（見同上
    偵查卷宗第27頁）；互核其於本院審理中供認：因為失業在
    家心情不好，當天晚上喝酒後，想要自殺，就打開瓦斯開關
    並將管線拆下來且將瓦斯桶拖出來，但還是在廚房裡面，瓦
    斯就逸漏出來，那時候因身上剛好有打火機，就點燃瓦斯產
    生燃燒氣爆，伊就跑到外面，又當時家裡還有母親在房間裡
    面，伊母親通知消防人員過來滅火，伊返家時，火已經剩下
    一點點等情不諱（見本院卷第10至11、37至38頁），綜觀被
    告乙○○於警詢、偵查及本院審理中之供述情節，若非親身
    經歷，實無可能清楚之陳述，益徵被告乙○○確實有於上開
    時、地開啟瓦斯，使瓦斯逸漏，並持打火機引爆外洩之煤氣
    造成氣爆之事實無誤。
(三)按住宅係指人類日常住居生活作息之場所而言。查本件位於
    桃園縣大溪鎮○○路273 巷43之弄51號建物，係甲○○與被
    告乙○○所居住，業據被告乙○○供認不諱，核與證人甲○
    ○證述相符，均於前述，足見被告乙○○知悉該址係有人居
    住之建物，是前開建物於本案發生時為供甲○○及被告乙○
    ○日常住居作息之住宅無疑。
(四)次按刑法第176 條之準放火罪，以其燒燬之原因係由於爆炸
    所致，亦即藉其爆風、高熱等急烈膨脹力，致其物毀壞或焚
    燬之義，如單純之以火藥或煤氣等為放火之方法，並非利用
    其膨脹力使之炸燬者，應逕依放火罪論處，不成立該條之罪
    （最高法院84年臺上字第1134號判決要旨參照），易言之，
    若利用煤氣等物之高熱及膨脹力炸燬現供人使用之住宅或現
    有人所在之建物，即應構成第176 條之罪。查本件經桃園縣
    政府消防局派人前往勘查後，經最初到達現場之消防人員表
    示，該住家有瓦斯外洩，入內察看時，發現廚房內有燃燒過
    的痕跡，並有一瓦斯桶放在瓦斯爐台前面，已脫離正常接管
    且有瓦斯氣體正在洩漏，經由該消防人員將瓦斯桶關閉後，
    將其移至大門口放置，且對房屋燃燒後狀況、起火點與起火
    原因研判結論，認勘查起火處未發現有自燃性物質，故似應
    排除危險物品自燃引火之可能一節，有桃園縣政府消防局97
    年7 月19日火災原因調查報告書1 件及桃園縣政府消防局第
    四大隊圳頂分隊火災出動觀察紀錄表1 紙在卷足據（見同上
    偵查卷宗第37、38及48頁），綜觀上開情詞，再佐以被告乙
    ○○及證人甲○○前開證詞，可見上址確因漏逸在外之瓦斯
    ，遇到火源引起爆炸，同時點燃火勢，引發火災之事實甚明
    。是被告乙○○漏逸瓦斯後再以火助燃，以致發生氣爆、火
    災，堪認被告乙○○並非僅以瓦斯作為放火之方法而已，而
    係以瓦斯之爆炸力炸燬現供人使用之住宅酌然。
(五)有關本次氣爆及火燒結果，僅廚房內天花板有受火熱燃燒及
    煙薰變色之情形，亦據桃園縣政府消防局勘查後製作前開火
    災原因調查報告書在卷可憑（見同上偵查卷宗第38頁），並
    有現場照片附卷可憑（同上偵查卷宗第22至24、54至65頁）
    ，前開建物確因本次火災而受損，然其結構體尚未達毀壞程
    度之情，亦可認定。
(六)綜上所述，本件事證已臻明確，被告乙○○犯行堪以認定，
    應依法論科。
二、按刑法第173 條第1 項所謂放火燒燬現供人使用之住宅，必
    須房屋構成之重要部分已燒燬，如僅房屋內之傢俱、物件燒
    燬，房屋本身尚未達喪失其效用之程度，即不能依該條項論
    罪，而係犯同條第3 項、第1 項放火燒燬現供人使用住宅未
    遂之罪名（最高法院79年度臺上字第1656、2747號判決、87
    年度臺上字第1719號判決要旨參照）。本件被告乙○○為前
    述行為，僅造成該住宅廚房之部分天花板受熱燃燒及煙薰變
    色之情形，然未影響該建築物之結構，亦未喪失該屋可遮風
    蔽雨供人居住之效用，是尚未達使該住宅全部滅失或喪失主
    要效用之程度，其之行為未生燒燬該住宅之結果。又其業已
    點燃瓦斯起火燃燒，其行為已達著手之程度，嗣經其母親灑
    水及消防隊前往搶救處理，方未破壞該現供人使用住宅之主
    要效用，是被告乙○○雖著手於放火之行為，而仍未生建築
    物燒燬之結果，其行為仍屬未遂。故核其所為，係犯刑法第
    176 條、第173 條第3 項、第1 項之放火燒燬現供人使用之
    住宅未遂罪及刑法第175 條第1 項之放火燒燬住宅等以外之
    物罪。被告以一行為觸犯上開罪名，為想像競合犯，應依刑
    法第55條前段之規定，應從重之放火燒燬現供人使用之住宅
    未遂罪處斷。公訴人雖未引用刑法第175 條第1 項之條文，
    惟於事實欄已明確記載廚房內財物損壞之事實，此部分業經
    起訴，本院自應加以裁判。被告前有如事實欄所述之犯罪科
    刑及執行情形，此有臺灣高等法院被告前案紀錄表1 份在卷
    可稽，其於上開有期徒刑執行完畢後，五年以內再故意犯本
    罪，應依刑法第47條第1 項規定論以累犯，並加重其刑。被
    告已著手於放火行為之實施，因消防隊據報灌救撲滅火勢，
    致前開房屋之結構體尚未達毀壞程度，所為尚屬於未遂階段
    ，應依刑法第25條第2 項規定，按既遂犯之刑減輕其刑。爰
    審酌被告乙○○僅因失業在家，心情不佳，竟無視於住宅居
    家安全，隨意縱火，所生之危害至鉅，所為自無可取，惟念
    其國中肄業，智識程度不高，甲○○及時逃出，幸未造成他
    人生命、身體傷害，及被告犯罪之動機、手段、方法及犯罪
    後坦承犯行，態度尚可等一切情狀，量處如主文所示之刑。
    至被告乙○○用以放火之打火機1 個，為其所有且於案發時
    持以點燃瓦斯爆炸、放火之用，業據被告乙○○供承在卷，
    雖未扣案，但無證據證明業已滅失，自應依刑法第38條第1
    項第2 款之規定為沒收之諭知。
據上論斷，應依刑事訴訟法第299 條第1 項前段，刑法第176 條
、第173 條第1 項、第3 項、第175 條第1 項、第55條前段、第
25 條 第2 項、第47條第1 項、第38條第1 項第2 款，判決如主
文。
本案經檢察官翁偉玲到庭執行職務。
中    華    民    國    97    年    10    月    9     日
                  刑事第七庭審判長法  官  蕭世昌
                                  法  官  蔡羽玄
                                  法  官  連雅婷
以上正本證明與原本無異。
如不服本判決，應於送達後10日內，向本院提出上訴狀。
                                  書記官  張尹嫚
中    華    民    國    97    年    10    月    9     日


司法院資訊處製作；財團法人民間司法改革基金會備份。
